【裁判字號】    90,簡上,14
【裁判日期】    900327
【裁判案由】    確認本票債權關係不存在
【裁判全文】
臺灣高雄地方法院民事判決  九十年度簡上字第一四號
    上  訴  人  乙○○
    被上訴人    甲○○
    訴訟代理人  吳秋麗  律師
右當事人間請求確認本票債權關係不存在事件，上訴人對於中華民國八十九年十月十
日九本院高雄簡易庭八十九年度雄簡字第一一二四號第一審判決提起上訴，本院判決
如左：
    主  文
上訴駁回。
第二審訴訟費用由上訴人負擔。
    事  實
甲、上訴人方面：
一、聲明：（一）原判決廢棄；（二）確認台灣高雄地方法院八十九年度票字第一七
    八○號民事裁定中，被上訴人執有上訴人於民國（下同）八十八年四月一日簽發
    ，到期日為八十八年十二月三十一日，票號四七五七五三號，面額新台幣（下同
    ）二十萬元，免除作成拒絕證書之本票乙紙，本票債權不存在。（三）第一、二
    審訴訟費用由被上訴人負擔。
二、陳述：除與原審判決書所載者相同茲予引用外，補稱：
（一）被上訴人身為神明乩童，利用上訴人對神明之尊敬，誘騙上訴人簽下系爭本票
      ，並在上訴人不知情之情況下，又拿二十萬元本票逼上訴人之夫簽下六十萬餘
      元本票，如今「金松庭」咖啡館已遭被上訴人侵佔且結束營業，上訴人原有之
      股份亦不翼而飛，合夥資產亦未清算清楚。
（二）八十八年間被上訴人提議增資，因上訴人與其餘股東均無增資意願，被上訴人
      惟恐其他股東受上訴人影響，故於股東會上要上訴人簽發系爭支票，用以取信
      其他股東。翌日，上訴人立即致電被上訴人要求取回系爭本票，然被上訴人陳
      稱其與另一名股東卜秋金正在處理事情，不方便與上訴人處理系爭本票，後來
      「金松庭」咖啡館虧損，被上訴人想要上訴人退股，便將系爭本票聲請強制執
      行。
（三）證據：援用原審之立證方法。
乙、被上訴人方面：
（一）聲明：求為判決駁回上訴，第二審訴訟費用由上訴人負擔。
（二）陳述：除與原審判決書所載者相同茲予引用外，補稱：
      參照兩造之合夥契約，亦載明資本總額全額存入合夥人卜秋金泛亞銀行高雄分
      行000000000000帳號，出納由合夥人卜秋金擔任，供申請支付所
      有管銷，會計記帳由合夥人乙○○擔任等語。
（三）證據：援用原審之立證方法。
    理  由
一、本件上訴人經合法通知，未於言詞辯論期日到場，核無民事訴訟法第三百八十六
    條各款所列情形，爰依被上訴人聲請，由其一造辯論而為判決。
二、本件上訴人起訴主張：被上訴人執有上訴人於八十八年四月一日簽發，到期日為
    八十八年十二月三十一日，票號四七五七五三號，面額二十萬元，免除作成拒絕
    證書之本票乙紙，並向本院聲請本票強制執行之裁定。然系爭本票乃因被上訴人
    於八十八年間欲就兩造合夥經營之「金松庭」咖啡館增資，然恐因上訴人無意增
    資將影響其他合夥人增資意願，所以才要求上訴人簽發系爭支票以取信其他合夥
    人，表示上訴人亦有增資，實則上訴人並未增資被上訴人任何借款，為此，求為
    確認系爭本票債權不存在等語。被上訴人則以：系爭本票乃上訴人向被上訴人借
    款二十萬元作為「金松庭」咖啡館增資款後，簽發交由被上訴人收執的，被上訴
    人並未施用詐術取得系爭本票等語，資為抗辯。經查：
（一）上訴人主張被上訴人執有上訴人於八十八年四月一日簽發，到期日為八十八年
      十二月三十一日，票號四七五七五三號，面額二十萬元，免除作成拒絕證書之
      本票乙紙，並向本院聲請本票強制執行之裁定等情，為兩造所不爭執，並經原
      審調取本院八十九年度票字第一七八○號民事卷核閱屬實，是上訴人此部分之
      主張堪信為真。
（二）上訴人雖主張系爭本票係被上訴人為取信「金松庭」咖啡館其他合夥人上訴人
      有增資，而要求上訴人簽發的，其用意僅在取信其他合夥人而已，並非兩造間
      有借款關係存在云云，然為被上訴人所否認，而據上訴人於原審聲請傳喚之證
      人卜秋金於原審結證稱：「乙○○有一筆錢匯至我的帳戶，是在八十八年八月
      九日匯入的，匯入金額是二十二萬五千元，這是增資的款項，一萬元是欠房租
      部分，另一萬五千元是他向咖啡館租場地開花店的錢。我們合夥人在增資後有
      在一起討論咖啡館事情，被告請原告簽本票。我當時有聽到原告問被告為何要
      簽本票，被告答是要釐清兩人私人債務，非公司內部債務。」（見原審卷八十
      九年九月一日言詞辯論筆錄）等語，並提出其名義開立之泛亞銀行帳號000
      000000000帳號存摺乙本為證。且上訴人亦於原審中自認已收到被上
      訴人所交付之二十萬元，並將之匯入證人卜秋金上開帳戶內（見原審卷同上言
      詞辯論筆錄），而該筆匯款金額為二十二萬五千元，扣除上訴人積欠房租一萬
      元及一萬五千元之向「金松庭」咖啡館租用場地之費用外，其餘二十萬元，經
      與上訴人原出資額合計，載明於合夥契約，而成為上訴人合夥出資之一部分之
      事實，亦有兩造之合夥契約在卷可稽，核與上訴人於原審所自陳之：「他們有
      在合夥契約上載明我有增資二十萬元。」、「被告訴代庭呈之合夥契約（書記
      官筆誤為合夥細則）上所記載我的資本額三十萬元，是包括已增資之部分。」
      （見原審卷同上言詞辯論筆錄）等語相符，足徵系爭二十萬元乃上訴人為個人
      增資而向被上訴人所借貸之借款應無疑義，是上訴人上開主張實無足採。
（三）上訴人雖又主張被上訴人身為神明乩童，利用上訴人對神明之尊敬，誘騙上訴
      人簽下系爭本票，復在上訴人不知情之情況下，持二十萬元本票逼上訴人之夫
      簽下六十萬餘元本票等情。惟按「當事人主張有利於己之事實，就其事實有舉
      證責任。」，民事訴訟法第二百七十七條定有明文。查上訴人就其主張被上訴
      人利用其對於神明之尊敬，誘騙上訴人簽發系爭本票乙節，並未舉證以實其說
      ，自難僅據其片面陳述，即遽為被上訴人不利之認定。再者，上訴人主張被上
      訴人又持二十萬元本票逼上訴人之夫簽下六十萬餘元本票之情，是否為真，亦
      未經上訴人舉證證明，揆諸上開規定，自難信為實在，且縱令上訴人此部分之
      主張為真，此亦屬另一法律關係，而與本案無涉，是上訴人此部分之主張，亦
      無可採。
三、綜上所述，上訴人主張被上訴人取得系爭本票係出於詐術，及兩造並無債權債務
    關係，並無足取，既如前述，從而，上訴人起訴請求確認系爭本票債權關係不存
    在，要屬無據，不應准許。原審為上訴人敗訴之判決，核無違誤。上訴意旨指摘
    原判決不當，求予廢棄改判，為無理由，應予駁回。
四、本件事證已臻明確，兩造其餘主張陳述及所提之證據，均毋庸再予審酌，附此敘
    明。
結論：本件上訴為無理由，依民事訴訟法第四百三十六條之一第三項、第三百八十五
條第一項前段、第四百四十九條第一項、第七十八條，判決如主文。
中      華      民      國    九十    年      三      月    二十七    日
                              臺灣高雄地方法院民事第五庭
~B審判長法官  朱玲瑤
~B法      官  吳為平
~B法      官  徐美麗
右為正本係照原本作成。
本判決不得上訴。
中      華      民      國    九十    年      三      月    二十七    日
~B法院書記官  陳昱良


司法院資訊處製作；財團法人民間司法改革基金會備份。
